臺灣臺北地方法院刑事判決　　　　　　　87年度訴字第1345號
公　訴　人　臺灣臺北地方法院檢察署檢察官
被　　　告　戊○○
　　　　　　庚○○
上列一人
選任辯護人　林大華律師
　　　　　　張仁興律師
上列被告等因毒品危害防制條例案件，經檢察官提起公訴（87年
度偵字第1807號），甲○判決如下：
    主  文
本件管轄錯誤，移送於臺灣板橋地方法院。
    理  由
一、按案件由犯罪地或被告之住所、居所或所在地之法院管轄；
    無管轄權之案件，應諭知管轄錯誤之判決，並同時諭知移送
    於管轄法院，刑事訴訟法第5 條第1 項、第304 條分別定有
    明文。
二、本件公訴意旨略以：
  (一)丁○○（經甲○於民國92年9 月10日判決無罪，現由臺灣高
    等法院審理中）基於意圖為自己不法所有之概括犯意，自86
    年10月中旬起至87年1 月止，組織犯罪集團，其組織成立之
    宗旨乃以偽造六合彩簽單向經營六合彩賭博之組頭恐嚇索取
    彩金，其集團成員有丙○○（經甲○於92年9 月10判決無罪
    ，現由臺灣高等法院審理中）、乙○○（另行審結）、被告
    戊○○、己○○（另行審結）及綽號「阿波」、「阿華」、
    「阿叢」、「阿偉」等不詳姓名之男子等八人，丙○○負責
    承租房屋，乙○○負責記帳，丁○○則負責指揮組織成員八
    人向六合彩組頭簽注事先備妥之六合彩號碼，並由丁○○用
    相同之簽單，以相同之筆跡偽造中獎號碼後，進而向組頭恐
    嚇索取彩金新台幣（下同）100,000 元至1,000,000 元不等
    。先於86年12月中旬，由丁○○夥同「阿偉」共同至台北縣
    三重市○○街21號之2 （起訴書誤為台北縣三重市○○街21
    號之2 ，業經蒞庭檢察官於90年12月26日審理時更正）向六
    合彩組頭簽注六合彩，再以上述手法恐嚇組頭交付彩金3,50
    0,000 元，經減價以1,000,000 元成交。復於86年12月中旬
    ，由丁○○夥同「阿華」、「阿波」至台北市○○區○○路
    向六合彩組頭簽注六合彩號碼，再以上述手法向組頭恐嚇交
    付彩金7,000,000 元，經減價以100,000 元成交。又於86年
    12月30日，由被告乙○○夥同「阿叢」、「阿波」與丁○○
    共同前往台北市陽明山向六合彩賭頭簽注號碼，再以上述手
    法向組頭恐嚇交付7,000,000 元，經減價以200,000 元成交
    。丁○○等人於得逞後，將款項朋分花用。因認被告戊○○
    涉犯組織犯罪防制條例第3 條第1 項後段之罪嫌。
  (二)被告己○○（另行審結）、庚○○（起訴書誤載為潘永忠）
    共同於87年1 月12日購買克拉克道具模型槍2 支（GLOCK-17
    型）、彈殼半成品24顆、底火2 盒，藏放在台北縣（起訴書
    誤載為台北市）泰山鄉○○路○ 段450 號2 樓被告己○○住
    處，於同年1 月14日17時30分許，在上址為警當場查獲，並
    扣得上開模型槍2 支、彈殼半成品24顆、底火2 盒，因認被
    告庚○○涉犯修正前槍砲彈藥刀械管制條例第10條第3 項之
    罪嫌。
  (三)被告庚○○基於無償提供毒品海洛因（起訴書誤為海洛英）
    予戊○○、丁○○施用之概括犯意，自86年10月間起至同年
    12月止，連續提供海洛因予丁○○、戊○○施用。迄87 年1
    月14日13時許，在台北縣土城市○○路、裕民路口為警當場
    查獲，並在戊○○身上扣得海洛因1 包（淨重0.6 公克）、
    針筒1 支，因認被告庚○○涉犯肅清煙毒條例第9 條第1 項
    之幫助施用毒品之罪嫌。
三、就上開被訴事實之管轄權分析如下：
  (一)被告戊○○部分：
    1.查本件起訴時，被告戊○○之住所係設於台北縣新莊市○○路○ 段96號，當時因另案在臺灣臺北監獄（桃園縣龜山
      鄉）執行中，有起訴書、甲○88年5 月6 日訊問筆錄（起
      訴後被告戊○○第一次到庭應訊之筆錄，甲○卷貳(2 -1)
      第16 1頁反面）、臺灣臺北地方法院檢察署87年度偵字第
      1807號卷內87年2 月22日訊問筆錄（起訴前被告最後一次
      應訊之筆錄）、
      被告之住居所及所在地並非位於甲○轄區。
    2.又依被告戊○○之被訴事實觀之：
      (1)被告戊○○被訴涉犯組織犯罪條例第3 條第1 項後段之
        罪嫌，起訴書並未載明該犯罪組織之發起主持者丁○○
        係於何處發起、主持該犯罪組織及被告戊○○如何參與
        該犯罪組織，訊據被告戊○○亦否認有此部分犯行，是
        憑此部分事實，尚不能認為甲○有管轄權。
      (2)再起訴書所載該犯罪組織向六合彩組頭恐嚇索取彩金之
        行為地分別為台北縣三重市○○街21號之2 、台北市○○區○○路及台北市陽明山，是此部分倘構成犯罪，其
        犯罪地亦非位於甲○轄區。
  (二)被告庚○○部分：
    1.查本件起訴時，被告庚○○之住所係設於台北縣新莊市○○路740 之5 號6 樓，並未在監、
      88 年2月5 日訊問筆錄（起訴後被告庚○○第一次到庭應
      訊之筆錄，甲○卷貳 (2-1)第4 頁反面）、臺灣臺北地方
      法院檢察署87年度偵字第1807號卷內87年2 月25日訊問筆
      錄（起訴前被告庚○○最後一次應訊之筆錄）、
      、在監
      在地並非位於甲○轄區。
    2.又依被告庚○○之被訴事實觀之：
      (1)關於被訴涉犯修正前槍砲彈藥刀械管制條例第10條第3
        項罪嫌部分：起訴書並未載明被告庚○○於何地購買槍
        彈而持有，再起訴書所載槍彈藏放及查獲之地點均為台
        北縣泰山鄉○○路○ 段450 號2 樓己○○住處，倘此部
        分倘構成犯罪，其犯罪地亦非位於甲○轄區。
      (2)關於被訴涉犯肅清煙毒條例第9 條第1 項罪嫌部分：起
        訴書並未載明被告庚○○係於何地無償提供海洛因予戊○○、丁○○施用，而訊之被告庚○○亦否認上開犯行
        ，參以證人即同案被告戊○○、丁○○於甲○審理時均
        堅稱被告庚○○從未無償提供毒品給其二人使用等情明
        確（見甲○卷貳 (2-1)第162 頁、 (2-2)第449 頁），
        是憑此部分事實，尚難認甲○有管轄權。
四、綜上所述，堪認本案被告戊○○、庚○○於起訴時之住居所
    、所在地及起訴書所載犯罪地，均不在甲○轄區，甲○並無
    管轄權，依前開說明，自應為管轄錯誤之判決，並諭知移送
    於本案所訴被告住所地而有管轄權之臺灣板橋地方法院。
五、據上論斷，應依刑事訴訟法第304 條、第307 條，判決如主
    文。
中　　華　　民　　國　　94　　年　　1 　　月　　24　　日
　　　　　　　　　刑事第十三庭  審判長法  官  朱瑞娟
                                      法  官  吳佳薇
                                      法　官　陳慧萍
上正本證明與原本無異。
如不服本判決，應於判決送達後10日內向甲○提出上訴狀（應抄
附繕本）。告訴人或被害人如對於本判決不服者，應具備理由請
求檢察官上訴，其上訴期間之計算係以檢察官收受判決正本之日
期為準。
　　　　　　　　　　　　　　　　      書記官　何適熹
中　　華　　民　　國　　94　　年　　1　　  月 　24　　日
